【裁判字號】    99,上訴,2056
【裁判日期】    990915
【裁判案由】    毒品危害防制條例
【裁判全文】
臺灣高等法院刑事判決                99年度上訴字第2056號
上  訴  人  臺灣桃園地方法院檢察署檢察官
被      告  甲○○
上列上訴人因毒品危害防制條例案件，不服臺灣桃園地方法院98
年度訴字第1246號，中華民國99年4月13日第一審判決（起訴案
號：臺灣桃園地方法院檢察署98年度偵字第20263號），提起上
訴，本院判決如下：
    主  文
原判決撤銷，發回臺灣桃園地方法院。
    理  由
一、公訴意旨略以：被告甲○○明知甲基安非他命為毒品危害防
    制條例所規定之第二級毒品，依法不得製造、運輸、販賣，
    竟意圖營利，基於販賣而持有第二級毒品甲基安非他命之犯
    意，於民國（下同）98年4月2日起至4月8日，在臺北縣新莊
    市○○○○道附近某處，以每半兩新臺幣（下同）28,000元
    之代價，陸續向姓名年籍不詳綽號「阿彬」之成年男子，分
    次購買甲基安非他命合計11包（總毛重125.1公克）而伺機
    販賣持有之。嗣於98年4月9日晚上11時許，在臺北縣三重市
    市○街14號前，為警查獲，並扣得甲基安非他命11包（總毛
    重125.1公克）、筆記本3本及電子磅秤1臺，因認被告涉犯
    毒品危害防制條例第5條第2項之意圖販賣持有第二級毒品罪
    嫌等語。
二、原判決意旨略以：
  (一)被告於前述時、地持有扣案毒品甲基安非他命之情雖可認定
    ，然公訴人未能提出其他積極證據，尚難以此單純持有之狀
    態，推論被告必係意圖販賣而持有第二級毒品甲基安非他命
    。且被告堅決否認有意圖販賣而持有第二級毒品甲基安非他
    命犯行，辯稱：扣案毒品係為供己施用而購入等語。而查依
    行政院衛生署管制藥品管理局97年11月3日管檢字第09700
    10896號函稱：甲基安非他命（甲基安非他命鹽酸鹽）每日
    使用劑量從2.5至25毫克之間，其最低致死劑量為1公克。惟
    久用成癮者對該等藥品產生耐藥性，其程度因個人體質、使
    用頻率與接觸時間之長短而異，可使其劑量增至數倍或十倍
    以上。查被告自93年起即有施用海洛因及安非他命，迄今有
    多次施用毒品記錄，有本院被告前案紀表在卷可查。而被告
    本次為警查獲，經尿液檢驗結果，亦可認伊前數日有施用第
    一、二級毒品。可徵被告自93年起迄本案為警查獲止，尚未
    戒除長期施用海洛因及甲基安非他命之毒癮，是其施用甲基
    安非他命之量，顯非初用之人可比。被告所辯扣案毒品均係
    供其個人施用等語，並非毫無可能。況被告既為甲基安非他
    命成癮者，原即仰賴毒品至深，對於毒品來源可能中斷之風
    險承受度應當較低，且單次大量購買物品可取得優惠之價格
    ，為社會交易常情，而販賣甲基安非他命為政府嚴懲之行為
    ，購買甲基安非他命者，如非販賣者熟識或經他人轉介，往
    往無法順利購得，是以施用毒品者，為免遭警查獲，在執法
    機關嚴厲查緝毒品交易，取得管道有限之情況下，一次購入
    可供較長期間施用量之毒品，衡情亦非無可能，據此，被告
    所辯扣案毒品係供己施用一節，更非無據。
  (二)雖被告自96年4月18日出監後至98年4月9日被查獲止，一直
    沒有工作，惟被告所有，位在臺北縣板橋市○○路○段227-
    3號12號之房屋，於93年間經臺灣板橋地方法院執行拍賣程
    序，被告未前往領取68萬餘元之房屋拍賣餘款，該院至96年
    6月12日始上開款項存入被告所開立之帳戶內乙節，業經核
    閱上開執行卷宗屬實，並有被告儲金簿影本在卷可參，顯見
    被告並非顯無資力購入本案扣案毒品。至扣案電子磅秤及殘
    渣袋等物，及隱晦不明之通訊監察譯文，均不足執為被告涉
    犯意圖販賣，而持有第二級毒品罪嫌之佐證。且被告持有上
    開毒品雖經分裝成11包，惟每包重量有異且相距甚多，自30
    .21公克至0.87公克不等，有卷附照片19張可憑，且未見被
    告有在毒品包裝上作任何記號，以辨明每包重量，顯與一般
    供販賣之行為情狀相悖，自亦難以被告將毒品分裝成11包，
    即遽以推認被告係基於販賣之意圖而持有。是公訴人所提證
    據均無從認定被告有公訴人所指犯行。
  (三)再查，本件被告於前揭時、地為警查獲後，經警採尿時起分
    別回溯26小時及96小時內某時，有施用第一級毒品海洛因及
    第二級毒品甲基安非他命之犯行，業經臺灣基隆地方法院以
    98年度訴字第726號，就施用第一級毒品部分判處有期徒刑9
    月，施用第二級毒品部分判處有期徒刑6月，並定應執行有
    期徒刑1年，於98年8月31日判決確定乙節，有臺灣高等法院
    被告前案紀錄表及該判決書各1份在卷可稽，則被告持有第
    二級毒品甲基安非他命之低度行為，應為其施用第二級毒品
    甲基安非他命之高度行為所吸收，二者間既具有吸收犯之實
    質上一罪關係，依前揭說明，前開案件判決確定之效力，應
    及於全部犯罪事實，即包含本件持有第二級毒品之犯行在內
    ，依法應為免訴判決。
三、原審對被告為免訴判決，固非無見，惟查：
  (一)按販賣毒品行為，不以販入之後復行賣出為要件，祇要以營
    利為目的，將毒品販入，其犯罪即為完成；如非以營利售賣
    意圖而販入，或因其他原因而持有，嗣起意圖利售賣，尚未
    著手於賣出行為，則成立意圖販賣而持有毒品之罪（最高法
    院92年台上字第1275號判決同此意旨）。又毒品因保存不毒
    品因保存不易，容易變質，是以施用毒品者通常不會一次購
    買大量以囤積備用，且依卷附本院被告前案紀錄表所載，被
    告自93年間起即有因施用第一、二級毒品屢經警查獲，並判
    處罪刑之前案紀錄，顯見被告對如何取得毒品之管道當知之
    甚詳，若被告僅為單純供己施用毒品之用，儘可於有需要時
    再行向他人購入，要無一次購入大量毒品之必要，且更無需
    自98年4月2日起至4月8日止，數日內在前次所購買毒品尚未
    施用完畢之際，又再度購入大量毒品。查扣案之第二級毒品
    甲基安非他命總毛重計125. 1公克，數量非少，且純度高達
    94％，被告亦於偵訊中自承，扣案數量應可供施用上千次之
    多（見偵查卷第55頁），顯然超過一般正常吸食者為供吸食
    而持有之數量。且被告若僅係為供己施用，是否有隨身攜帶
    如此大量毒品於深夜外出之必要，實非無斟酌之餘地。
  (二)再查，被告於本案98年4月9日為警查獲前，曾於96年8月29
    日凌晨2時30分許，在台北縣板橋市○○路○段174巷163弄及
    龍興街73巷口為警查獲，並扣得海洛因6包（淨重35.54公克
    ）、甲基安非他命毛重70.89公克等大量毒品、再於97年3月
    5日23時，在台北縣板橋市○○路○段198巷1號2樓友人住處
    ，在被告身上查扣毒品海洛因淨重13.23公克、安非他命淨
    重0.966公克等情，經分別判處施用毒品有罪，扣案毒品沒
    收在案，有原審法院96年度訴字第4751號、97年度訴字第
    1393號刑事判決在卷可證（見原審卷第74頁、80頁），則被
    告若僅係單純供己施用而大量購入毒品，顯然冒著遭警查獲
    後即遭大量損失風險，被告業已有上開經歷，仍僅因施用目
    的而甘冒重大損失風險，與僅為降低施用成本而大量購入所
    得利益，顯失衡平，所辯為降低施用成本而大量購入云云，
    自難採信。被告甘冒上開為警查後毒品收之重大損失風險，
    一次購入大量毒品，且隨身攜帶，也僅有販賣毒品獲利甚豐
    之利益可以合理說明。
  (三)且若果如被告所述，其毒癮甚深，每日須施用大量毒品，若
    無豐厚之經濟來源，如何供其持續施用毒品？查被告自96年
    4月18日出監後至98年4月9日本案為警查獲止，已自承並無
    工作收入，縱於96年6月間取得69萬元之拍賣房屋款項，然
    依其所提出之郵局帳簿內頁影本所示，該筆金額於匯入之第
    3日起即陸續領出（見原審卷第56頁），且96年6月距離被告
    遭查獲之98年4月9日歷時將近2年，而被告於96年6月後仍陸
    續施用毒品遭警察之紀錄，且遭查獲後並查扣大量之毒品亦
    經敘明如上，以被告施用毒品花費不貲之情形，及2年間遭
    警查獲毒品之數量，上開69萬元顯難支應被告施用毒品所需
    長達2年之久，且以被告於偵訊中所稱，其購入安非他命毒
    品之成本為1公克5000元，則以扣案毒品之數量、高純度而
    言，所費亦達60幾萬，如何還得以2年前取得之69萬元，合
    理說明本次取得查獲之大量毒品之金錢來源。
  (四)末查，被告經臺灣板橋地方法院檢察署檢察官以97年度偵字
    第8858號起訴販賣第一級毒品海洛因及第二級毒品甲基安非
    他命之行為，後雖因罪疑惟輕原則，而經原審法院以97年度
    訴字第5728號判決被告僅構成轉讓毒品犯行，然至少可證明
    被告於本案查獲前確實有散布毒品之行為。被告擁有大量毒
    品，除有遭查獲損失重大之風險外，怎可能還要冒轉讓之法
    律風險而毫無獲利之可能？何況被告本次遭查緝之原因，係
    因其同居男友陳張成因涉嫌販賣毒品而遭警監聽，而循線查
    獲，而於該監聽譯文中明顯聽出，被告與陳張成通話內容論
    及毒品交易情形之隱諱內容，及要將東西快點賣出去，換取
    金錢還債之對話等情（見偵查卷第69頁至70頁），以上在在
    可證明被告持有扣案大量毒品非僅供自己施用目的，原審判
    決未綜合全案卷證資料及扣案證物等相關佐證，詳為勾稽，
    妥適判斷，逕採被告片面抗辯，而為免訴判決，顯有違誤。
四、依上所述，檢察官上訴意旨以扣案之毒品，顯非僅供被告自
    己施用，被告販入大量毒品，又隨身攜帶所有毒品及電子秤
    ，顯有伺機販售予他人之意圖，而指摘原審為免訴判決不當
    ，非無理由。原判決既有可議，為顧及被告之審級利益，自
    應由本院將原判決撤銷，發回原審法院更為適法之判決，並
    不經言詞辯論為之。
據上論斷，應依刑事訴訟法第369條第1項但書、第372條，判決
如主文。
中    華    民    國    99    年    9     月    15    日
            刑事第十六庭審判長法  官  陳晴教
                              法  官  許增男
                              法  官  王敏慧
以上正本證明與原本無異。
如不服本判決，應於收受送達後10日內向本院提出上訴書狀，其
未敘述上訴之理由者並得於提起上訴後10日內向本院補提理由書
（均須按他造當事人之人數附繕本）「切勿逕送上級法院」。
                              書記官  丁淑蘭
中    華    民    國    99    年    9     月    15    日

司法院資訊處製作；財團法人民間司法改革基金會備份。
